【裁判字號】    95,台抗,363
【裁判日期】    950616
【裁判案由】    損害賠償訴訟救助
【裁判全文】
最高法院民事裁定              九十五年度台抗字第三六三號
    抗  告  人  台灣銀行股份有限公司
    法定代理人  乙○○
                送達代收人  .
                  鎮○○路11.
上列抗告人因與相對人甲○○間損害賠償事件聲請訴訟救助，對
於中華民國九十五年五月二日台灣高等法院高雄分院裁定（九十
五年度聲字第二○號），提起抗告，本院裁定如下：
    主  文
原裁定廢棄。
相對人甲○○在原法院訴訟救助之聲請駁回。
聲請及抗告訴訟費用均由相對人甲○○負擔。
    理  由
按當事人無資力支出訴訟費用者，固得依民事訴訟法第一百零七
條規定聲請訴訟救助。惟所謂無資力支出訴訟費用，係指當事人
窘於生活，且缺乏經濟信用，致無力支出訴訟費用者而言。查本
件相對人不服台灣屏東地方法院八十八年度重訴字第二八六號損
害賠償事件第一審判決提起上訴，雖主張其無資力支出訴訟費用
而向原法院聲請訴訟救助，惟依相對人提出之戶籍謄本、九十三
年度各類所得資料正本、不動產登記謄本、里長證明書、證券公
司客戶餘額資料查詢單等資料，及原法院函查之全戶戶籍資料查
詢結果、稅務電子閘門財產所得調件明細表、土地登記謄本等資
料之記載，足認相對人於民國八十八年間以前任職前屏東縣東港
鎮信用合作社理事，現有坐落屏東縣東港鎮○○段一五七、一五
七之四、一五七之五號建地三筆，面積合計四百二十八平方公尺
，以公告現值計算合計達新台幣（下同）五百五十六萬四千元，
在上開一五七之五號土地上有建號一○二八號建物一棟，面積一
百零二點五六平方公尺，課稅現值為六萬五千三百元，又有投資
長榮海運股份有限公司等多家公司股票合計十三筆及在台灣銀行
東港分行存款一筆，上開十三筆投資及存款於九十三年度收入之
股利及利息所得合計為四萬一千七百十元；相對人之配偶石鶯鶯
則有不動產土地二筆、建物一筆，現值合計為三百零一萬三千五
百零五元，另有富豪汽車一輛及投資寶來證券股份有限公司等多
家公司股票合計六筆，九十三年度收入股利合計二萬七千三百三
十一元。審酌相對人與其配偶所有之上開財產及相對人曾任職前
東港鎮信用合作社理事之身分，暨相對人於九十五年三月八日以
書狀自陳其曾為籌設成立東港獅子會會員之一，並曾任獅子會區
總監之職務等情形以觀，依社會通常之觀念，堪認相對人非窘於
生活，並缺乏經濟信用，致無力支出訴訟費用之人。又相對人本
人之上開財產縱經抗告人聲請假扣押致不能處分，亦非當然使相
對人成為缺乏經濟信用之人，相對人所提出之證據均無法釋明其
為無資力支出訴訟費用之人，是其聲請訴訟救助核與民事訴訟法
第一百零七條規定不合，不應准許，原裁定准予訴訟救助，於法
有違。抗告論旨，指摘原裁定不當，聲明廢棄，非無理由。爰將
原裁定廢棄，並駁回相對人在原法院訴訟救助之聲請。
據上論結，本件抗告為有理由。依民事訴訟法第四百九十二條、
第九十五條、第七十八條，裁定如主文。
中    華    民    國  九十五  年    六    月   十六   日
                      最高法院民事第三庭
                          審判長法官  吳  正  一
                                法官  劉  福  聲
                                法官  黃  義  豐
                                法官  簡  清  忠
                                法官  劉  靜  嫻
      本件正本證明與原本無異
                                      書  記  官
中    華    民    國  九十五  年    六    月  二十七  日
                                                  Ｒ


司法院資訊處製作；財團法人民間司法改革基金會備份。
